【裁判字號】    89,判,2983
【裁判日期】    891026
【裁判案由】    級俸
【裁判全文】
最  高  行  政  法  院  判  決                  八十九年度判字第二九八三號
    原      告  甲○○
    被      告  乙○○
    代  表  人  吳容明
右當事人間因級俸事件，不服公務人員保障暨培訓委員會中華民國八十七年七月二十
七日八八公審決字第○一○四號再復審決定書之決定，提起行政訴訟。本院判決如左
︰
    主  文
原告之訴駁回。
訴訟費用由原告負擔。
    事  實
緣原告現職為台南縣白河鎮公所里幹事，曾於民國七十一年十月至七十六年六月間，
擔任台灣省公路警察大隊警員（最後支薪為比照警佐三階一級支薪一百七十元），應
七十二年特種考試警察人員考試丙等考試行政警察人員考試及格，七十六年九月初任
台南縣白河鎮公所一般行政職系書記，經前台灣省委任職公務員銓委託審查委員會
審定先予試用一年，核委任第三職等本俸一級二八○俸點，七十七年九月試用期滿
合格實授，八十年一月考績升等為委任第四職等本俸二級三一○俸點、八十二年一月
考績升等為委任第五職等本俸一級三三○俸點，至八十六年考績結果晉為委任第五
職等年功俸一級三八五俸點在案。嗣原告於八十七年間申請依公務人員俸給法施行細
則第十五條規定，採計七十一年十月至七十六年六月任職警察機關年資提俸級，經
台南縣白河鎮公所於八十七年十一月三日核轉被告辦理，經被告於八十七年十一月十
九日以八七台甄五字第一六九六四五三號書函復無法提俸級。原告不服，提起復審
、再復審，均遭決定駁回，遂提起本件訴訟。茲摘兩造訴辯意旨於次：
原告起訴意旨略謂︰一、原告應七十二年特種考試警察人員考試丙等考試及格，七十
六年經台灣省警務處擬定三階一級月支一七○俸點，換本俸三一○俸點經白河鎮公
所依法任用，即應保障原告權益，不應重新試用一年。二、原告雖未於接獲前台灣省
委任職公務員銓委託審查委員會審定通知三十日內提出證明申請復審，然此乃基本
權益，且原告之俸點一直存續，依法仍得聲請救濟。三、本案被告及再復審決定認事
用法均有違誤，爰訴請撤銷。
被告答辯意旨略以：一、原告於七十六年九月任台南縣白河鎮公所委任第三職等一般
行政職系書記，經前台灣省委任職公務員銓委託審查委員會依其所具特種考試警察
人員考試丙等考試及格資格，審定先予試用，核委任第三職等本俸一級二八○俸點
，歷至八十六年考績結果晉委任第五職等年功俸一級三八五俸點有案。而公務人員
俸級提採計年資時需「職等相當」，且其認定時間，依鈞院八十七年度判字第一二
七三號判決，係以申請人適用該法提出申請時，依其當時所定之職等為比較基準。
原告於八十七年間聲請俸級提時現職已晉委任第五職等年功俸一級三八五俸點，
而七十一年十月至七十六年六月任台灣省公路警察大隊警員，七十六年係以比照警佐
三階一級一七○元參加另予考核，僅相當委任第三職等，與現委任第五職等並不相
當，無法採計提俸級。二、依警察人員管理條例第二十二條規定「警察人員依規定
級後，如轉任非警察官職務時，應依所轉任職務適用之俸給法，按其原警察官俸
級，換轉任職務之相當俸級，以至最高年功俸為止，如有超出，仍予保留」。本件
原告為限期警察役人員，自七十一年十月至七十六年六月擔任台灣省公路警察大隊警
員，七十六年六月服務期滿退職後，於同年九月以特種考試警察人員考試丙等考試行
政警察人員考試及格初任台南縣白河鎮公所書記，其於七十六年六月服務期滿退職時
最後支薪額固為比照警佐三階一級月支一七○元，惟其係比照警佐待遇人員，並非依
警察人員管理條例規定任用之「警察人員」，所支薪給亦未經銓機關審定核。是
原告初任台南縣白河鎮公所書記時，無法依上開規定，依據所任職務適用之公務人員
俸給法，以其原比照核之警察官俸級換轉任職務之相當俸級，亦即無法以其原
比照警佐三階一級月支一七○元換為委任第三職等本俸四級三一○俸點。三、被告
八十五年六月一日及八十六年十一月十三日所為「公務人員曾任警佐待遇人員之服務
成績優良年資，得按年採計提俸級」之函釋，係為配合八十四年十二月二十六日公
務人員俸給法施行細則第十五條第二、三項之修正公布，故需八十四年十二月二十八
日起曾任警佐待遇人員服務年資始得按年提俸級。原告係於七十六年九月依公務人
員任用法規定初任公務人員，於送銓機關審定核時，尚無前開提相關規定，自
無從予以提。縱八十四年十二月二十八日起得予提，亦須以申請時之職級（委任
第五職等）為比較基準。準此，原告所陳訴各點並無理由。四、七十六年當時適用之
公務人員任用法施行細則第二十三條前段規定略以：公務人員經依規定程序審定後，
如有異議得於文到一個月內提出確實證明或理由陳請復審（即現制之重行審定）。準
此，原告如對於七十六年初任一般行政職系書記時，前臺灣省委任職公務員銓委託
審查委員會審定結果有異議，本得於文到後一個月內提出確實證明或理由，陳請重行
審定，惟原告未於上開法定期間內聲明異議，時隔十餘載，自不得再行請求救濟。
    理  由
按依公務人員任用法任用之人員，其曾任行政機關、公立學校或公營事業之年資，如
與擬任職務職等相當且性質相近者，均得按年核計加級至其所銓審定職等之年功俸
最高級為止，公務人員俸給法施行細則第十五條第二、三項定有明文。又乙○○八十
五年六月一日八五台中審三字第一三一四四五五號暨八十七年十二月四日八七台審三
字第一六九九七五○號函釋略以：公務人員曾任警佐待遇人員之服務成績優良年資，
如與擬任職務職等（官階）相當且性質相近，得依公務人員俸給法施行細則第十五條
規定，按年核計加級至所定職等（官階）之年功俸最高級。準此，曾任警佐待遇人
員之公務人員，其服務成績優良年資，欲依公務人員俸給法施行細則第十五條規定提
俸級者，以與擬任職務職等相當且性質相近者始得為之。本件原告原為限期警察役
人員，自七十一年十月至七十六年六月擔任台灣省公路警察大隊警員，七十六年六月
服務期滿退職。原告曾應七十二年特種考試警察人員考試丙等考試及格，七十六年六
月退職後，同年九月至台南縣白河鎮公所擔任一般行政職系書記，經前台灣省委任職
公務員銓委託審查委員會審定先予試用，核為委任第三職等本俸一級二八○俸點
，七十七年九月試用期滿合格實授，歷至八十六年考績結果晉為委任第五職等年功
俸一級三八五俸點等情，為兩造所不爭，自堪認定屬實。原告基於維護權益於八十七
年間請求就其七十一年十月至七十六年六月任職警察機關之年資依公務人員俸給法施
行細則第十五條規定提俸級，被告則以前開情詞置辯。經查：(1)縱使原告之上開年
資自八十四年十二月二十八日起得予提，亦須以申請時之職級為比較基準，原告於
八十七年間請求就其七十一年十月至七十六年六月任職警察機關之年資依公務人員俸
給法施行細則第十五條規定提俸級時，已晉為委任第五職等年功俸一級三八五俸
點，其七十一年十月至七十六年六月擔任台灣省公路警察大隊警員時則為比照警佐三
階一級月支一七○元俸點（相當委任第三職等），兩者間之職等顯不相當，自與公務
人員俸給法施行細則第十五條之規定之要件未合。(2)警察人員管理條例第二十二條附
表，即警察人員俸給表「附註欄」規定：「警察人員依本表規定級後，如轉任非警
察官職務時，應依所轉任職務適用之俸給法，按其原警察官俸級，換轉任職務之
相當俸級，以至最高年功俸為止，如有超出，仍予保留」。原告為限期警察役人員，
自七十一年十月至七十六年六月擔任台灣省公路警察大隊警員，七十六年六月服務期
滿退職時之最後支薪額固為比照警佐三階一級月支一七○元，惟原告係屬比照警佐待
遇人員，並非依警察人員管理條例規定任用之警察人員，所支薪給亦未經銓機關審
定核，是七十六年九月原告任職鎮公所書記時，無法依上開規定，依據所任職務適
用之公務人員俸給法以其原比照核之警察官俸級換轉任職務之相當俸級，即無法
以其原比照警佐三階一級月支一七○元換為委任第三職等本俸四級三一○俸點。
(3)現行公務人員俸給法施行細則第十五條第二、三項係於八十四年十二月二十六日公
布修正，且無溯及既往之明文，則依法需八十四年十二月二十八日起曾任警佐待遇人
員服務年資始得予按年提俸級，被告主張前揭八十五年六月一日八五台中審三字第
一三一四四五五號函釋係配合八十四年十二月二十六日公務人員俸給法施行細則第十
五條第二、三項之修正公布而為之函釋，應屬可採。原告既係於七十六年九月依公務
人員任用法規定初任公務人員，而於送銓機關審定核時，尚無前開提相關規定
，自無從予以提。(4)公務人員經依規定程序審定後，如有異議得於文到一個月內提
出確實證明或理由，陳由本機關長官依送審程序轉請復審（即現制之重行審定），亦
為七十六年當時適用之公務人員任用法施行細則第二十三條前段所明定。故原告於七
十六年九月出任鎮公所書記時，若對於前台灣省委任職公務員銓委託審查委員會所
為「先予試用，並核為委任第三職等本俸一級二八○俸點」之審定結果有異議，即
應於文到後一個月內提出確實證明或理由，陳由本機關長官依送審程序轉請重行審定
，始符法律規定，原告既未於上開法定期間內聲明異議，該項審定即屬確定而有拘束
力。被告據以否准原告之請求，並無違誤；一再訴願決定遞予維持，亦無不合。原告
訴請撤銷，即非有理，應予駁回。
據上論結，本件原告之訴為無理由，依行政訴訟法施行法第二條、行政訴訟法第九十
八條第三項前段，判決如主文。
中    華    民    國     八十九      年      十      月     二十六      日
                    最 高 行 政 法 院  第 五 庭
                                審 判 長 法  官      廖  政  雄
                                         法  官      廖  宏  明
                                         法  官      趙  永  康
                                         法  官      林  清  祥
                                         法  官      姜  仁  脩
右  正  本  證  明  與  原  本  無  異
                                         法院書記官  彭  秀  玲
中    華    民    國     八十九      年      十      月     二十七      日


司法院資訊處製作；財團法人民間司法改革基金會備份。
